【裁判字號】    95,上訴,725
【裁判日期】    951025
【裁判案由】    強盜
【裁判全文】
臺灣高等法院臺南分院刑事判決         95年度上訴字第725號
上  訴  人  臺灣臺南地方法院檢察署檢察官
上  訴  人
即  被  告  甲○○
選任辯護人  江信賢律師
            蔡麗珠律師
            蘇若龍律師
上  訴  人
即  被  告  戊○○
指定辯護人  本院公設辯護人丁○○
上列上訴人因被告強盜案件，不服臺灣臺南地方法院94年度訴字
第403號中華民國95年5月25日第一審判決（起訴案號：臺灣臺南
地方法院檢察署94年度營偵字第249、279號，移送併辦案號：同
署94年度偵字第10131號），提起上訴，本院判決如下：
    主  文
原判決撤銷。
甲○○結夥三人以上意圖為自己不法之所有，以強暴、脅迫至使
不能抗拒，而使其交付，處有期徒刑柒年貳月。
戊○○結夥三人以上意圖為自己不法之所有，以強暴、脅迫至使
不能抗拒，而使其交付，累犯，處有期徒刑柒年貳月。
    事  實
一、戊○○前因八十九年間妨害自由案件，經原審以九十年度易
    字第一四五一號判處應執行有期徒刑五月確定，於九十年十
    一月二十六日易科罰金執行完畢，仍不知悔改。復與甲○○
    、己○○（通緝中，待到案另行審結）結夥三人以上，共同
    意圖為自己不法之所有，並基於強盜之犯意聯絡，於九十四
    年二月四日十二時三十分許，先由己○○撥打電話佯以甲○○欲償還前（三）日借款新台幣（下同）三萬元為由，約庚○○（民國55年9月14日生）至台南縣新營市○○路○段五
    七七號其所經營之「眾達機車行」，待庚○○依約前來，即
    以庚○○詐賭為藉口，推由甲○○及戊○○持木棍或徒手毆
    打庚○○，致庚○○受有「左肘橈骨骨折、左肘、右踝、左
    臉部多處挫傷、右手裂傷」等傷害。復共同基於剝奪庚○○
    行動自由之犯意聯絡，將庚○○押在「眾達機車行」後方辦
    公室內，由己○○、甲○○向庚○○脅迫稱：「如不拿六十
    萬元出來，要拖到山上活埋」等語，喝令庚○○將身上財物
    交出，至使庚○○不能抗拒，而將身上所有現金一萬三千三
    百元交予甲○○。又因庚○○遲未能籌措六十萬元，為迫使
    就範，即由甲○○駕駛庚○○所有車牌號碼四四六二─ＪＹ
    號自小客車，將庚○○強行押上車，而由戊○○及有妨害自
    由犯意聯絡之綽號「合仔」之成年人，分坐庚○○兩側，共
    同將庚○○押往台南縣東山鄉山區，途中行經台南縣一七四
    線西向二六點八公里處時，因超速遭警舉發開立罰單，上山
    後即原車返回「眾達機車行」。嗣庚○○以電話聯絡友人乙○○並告知上情，乙○○乃於九十四年二月四日十七時許，
    帶同四位友人前來「眾達機車行」，將庚○○帶離現場並送
    醫治療，共計剝奪庚○○之行動自由達四、五小時之久。
二、案經庚○○訴請台南縣警察局新營分局報請台灣台南地方法
    院檢察署檢察官偵查起訴及移送併案審理。
    理  由
甲、証據能力部分：
一、按被告以外之人於審判中有所在不明而無法傳喚或傳喚不到
    者，其於檢察事務官、司法警察官或司法警察調查中所為之
    陳述，經證明具有可信之特別情況，且為證明犯罪事實之存
    否所必要者，得為證據，刑事訴訟法第一百五十九條之三第
    三款定有明文。
二、本件被告戊○○及甲○○之辯護人雖主張証人丙○○、乙○○、己○○等人警詢筆錄因係審判外之陳述，不具証據能力
    。但查証人丙○○、乙○○、己○○分別經原審傳拘不著，
    且証人己○○、乙○○現均經通緝中，另証人丙○○則行方
    不明，有臺南縣警察局新營分局函、臺南縣警察局玉井分局
    函、臺南縣警察局新營分局函附卷足憑（見原審卷第二一五
    頁、二五四頁、第二五八頁）；復經臺南縣警察局玉井分局
    函覆稱「証人丙○○未居住於台南縣南化鄉西埔村西埔一三
    ０號，目前行蹤不明」，另臺南縣警察局新營分局亦函覆稱
    「己○○、乙○○二人現因強盜、傷害等案，分別經臺南地
    方法院、臺南地方法院檢察署通緝中，行方不明」等語，又
    有臺南縣警察局玉井分局九十五年八月二十一日南縣井警偵
    字第0950006364號函，臺南縣警察局新營分局九十五年八月
    二十五日南縣營警偵字第0950012840號函及檢附之查捕逃犯
    作業查詢等件附卷足憑（見本院卷第九十三頁、第一０三頁
    、一０六頁至第一０七頁），顯見証人丙○○、乙○○、己○○已行方不明無法傳喚；再揆之証人丙○○、乙○○、己○○等人於警詢之供証，均無証據足証彼等有受員警不當之
    誘導或違背彼等自由意思而為陳述；且証人丙○○、己○○
    均於本件案發時在場親見，另証人乙○○則因告訴人通知後
    ，至眾達機車行將告訴人帶回就醫，彼等之供証均為証明犯
    罪事實之存否所必要，揆之上開規定，証人丙○○、乙○○
    、己○○於警詢之供証，自均得作為本件証據。被告甲○○
    、戊○○辯護人上開所辯，均無可採。
乙、實體方面：
一、訊據上訴人即被告甲○○、戊○○固坦認確有於上揭時地，
    毆打告訴人庚○○，致告訴人庚○○受有「左肘橈骨骨折、
    左肘、右踝、左臉部多處挫傷、右手裂傷」等傷害，並由被
    告甲○○駕駛庚○○所有車牌號碼四四六二─ＪＹ號自小客
    車，由戊○○及綽號「合仔」之人分坐庚○○兩側外出，途
    中行經台南縣一七四線西向二六點八公里處時，因超速為警
    攔停舉發等事實，但均矢口否認有何上揭強盜及妨害自由犯
    行。被告甲○○、戊○○辯稱「因庚○○詐賭，始出手毆打
    庚○○，但並沒有強押涂某上車，當日伊等載庚○○出去，
    是要去找庚○○詐賭的搭擋乙○○，庚○○始自願上車，伊
    等並無說要庚○○拿出六十萬元，否則要將他活埋，又庚○○是在出去繞一圈回來後，自己說要還錢，而交付一萬三千
    三百元」云云。被告戊○○另辯稱「當日超速為警攔停後，
    伊就改搭乘『世明』的車離開，對庚○○將身上一萬三千三
    百元交給甲○○一事，伊並不知情，亦未在場，是事後聽甲○○說庚○○要跟他處理，先把身上的錢給他」云云。
二、經查：
  (一)被告甲○○、戊○○確有於上開時地，持棍棒或徒手毆打告
    訴人庚○○，致告訴人受有上開傷害之事實，業據被告甲○○、戊○○於警詢、偵查、原審及本院審理時供承不諱，核
    與證人即告訴人庚○○於警詢、偵查及原審審理時證述之情
    節大致相符；並經證人即在場之丙○○於警詢、證人即庚○○之友人乙○○於警詢及偵查時證述屬實，且有奇美醫院柳
    營分院九十四年二月四日診斷證明一紙（見警卷第五七頁）
    附卷可稽。被告甲○○、戊○○此部分之自白，核與事實相
    符，堪信為真實。
  (二)又告訴人於上揭時、地，遭被告甲○○、戊○○毆打成傷，
    並控制其行動自由，而被告甲○○、戊○○如何對告訴人為
    上開妨害自由、強盜等事實，復據證人即告訴人庚○○於偵
    查中指証明確（見營偵字第二四九號卷第六二頁），且証人
    庚○○於原審審理時亦證稱：「於九十四年二月四日那天，
    是甲○○拿走我身上的一萬三千三百元」、「甲○○說他跟
    己○○去賭博輸了八十幾萬元，要我拿六十萬元給他」、「
    甲○○是在眾達機車行內拿走一萬三千三百元」、「是在眾
    達機車行我被他們打之後，甲○○就叫我把身上的錢拿出來
    ，所以是在開車出去之前，我就將錢拿出來給甲○○」、「
    當時我是被他們打到躺在地上，是己○○、甲○○跟我說『
    如不拿出六十萬元出來，要拖到山上活埋』」、「他們當時
    有六、七個人在看守我，並且我手被他們打斷，門都鎖著」
    、「（如果你要離開，是否可以離開？）應該沒有辦法」、
    「因為他們有人看守我」、「當時我跟他們說我已經沒有錢
    了，所以他們向我說『如不拿出六十萬元出來，要拖到山上
    活埋』，後來我就打電話去籌錢，但是都籌不到錢，他們就
    押我出去恐嚇到山上，把我活埋，途中車子因超速被警攔下
    來，他們可能因為害怕，所以由戊○○及綽號『合仔』的與
    己○○聯絡，己○○就說把人帶回來，後來他們就把我帶回
    機車行，並且又再打我，我當時向他們表示，我又沒有欠你
    們錢，他們說錢拿出來就對了」、「當時是由戊○○、『合
    仔』二人坐在後座，我坐在中間押著，途中戊○○並無下車
    離開，是回到眾達機車行後，戊○○才下車離開」、「後來
    我打電話籌錢，打電話後我向他們佯稱我已經打電話報警了
    ，他們就開始緊張，後來我朋友乙○○帶了幾個人過來，因
    為我先前有聯絡到乙○○，乙○○就把我帶離開機車行去醫
    院」、「（乙○○把你帶離機車行時，是否有人阻攔？）有
    ，但只是爭吵」、「我當時人在機車行的後面，乙○○帶人
    由前面進來，乙○○就向他們表示我並沒有欠他們錢，為何
    要押人，並且已經報警了，所以我就由後面走到前門，跟著
    乙○○離開」、「我的電話及車鑰匙都被他們拿走了，是在
    他們要我打電話籌錢時，我才可以打電話」、「我到機車行
    時，先與己○○及一名不認識的男子泡茶，十五分鐘後，戊○○就與甲○○及另二名不認識的男子進來，他們並有拿一
    包東西進來，他們進來後，就將前門鎖住，而後門本來就鎖
    著的，甲○○、戊○○及『合仔』就跑過來我這邊，以棍棒
    等物毆打我，然後己○○就叫我拿錢贖人，己○○並稱拿六
    十萬元或一百萬元我想一想，我回稱沒錢，戊○○他們就把
    我拖到後面的辦公室去，並且在辦公室內接續打我，我被打
    到有點昏倒，人躺在沙發上，甲○○就進來，問我身上有沒
    有錢，我回稱有，甲○○就叫我把錢拿出來，所以我就把一
    萬三千三百元拿給甲○○，因為不拿出來不行，後來就由己○○他們陸續進出問我，並叫我籌錢，問了好幾個小時，後
    來就開車押我要去山上」、「甲○○動手之前並沒有說打我
    的理由，就直接打我」、「他們說前二天與我玩牌時，他們
    輸了好幾萬元，並說我詐賭，所以要我拿錢出來，並說在與
    我玩牌當天他們去嘉義跟人家賭博輸了一百多萬元，所以叫
    我拿錢出來，但我與他們玩牌時我並沒有贏他們錢」、「乙○○約下午五時左右帶我走，從我進入機車行至離開該段時
    間都有人看守我」等語明確（見原審卷第一八九至一九七頁
    ）。且証人乙○○亦迭於警、偵訊時供証「告訴人因為被告
    甲○○等人強押住，而打電話給伊，要求拿六十萬元去帶他
    出來」等情（見編號五警卷第四三頁至第四四頁、營偵字第
    二四九號卷第七九頁、營偵字第二七九號卷第九十頁）。另
    証人丙○○於警訊時亦証述：因賭博之糾紛，被告二人有毆
    打告訴人成傷，並將告訴人帶到該機車行內最後一間房間內
    ，被告甲○○並要求告訴人將身上的錢交付，及將告訴人押
    上一部車出去，告訴人是心生恐懼才將錢交給被告甲○○等
    情（見原審卷第二九頁起至第三二頁），足見告訴人上開指
    訴並非無據。
  (三)至於告訴人就共同毆打其成傷之人除被告二人外，雖於警詢
    時另指訴「尚有二名不詳姓名之男子參與出手毆打伊」之情
    （見編號五警卷第三六頁），於偵查中則稱「還有另外一位
    年輕人」等語（見營偵字第二四九號卷第六二頁），於原審
    則指稱「合仔跑過來我這邊打我」等語（見原審卷第一九三
    頁），前後就共同出手毆打告訴人之人數究有幾人雖不一致
    。然按證據之證明力，由法院自由判斷，為刑事訴訟法第一
    百五十五條第一項所明定。是審理事實之法院，於告訴人、
    證人之陳述有部分前後不符，或相互間有所歧異時，究竟何
    者可採，仍得本其自由心證予以斟酌，非謂一有不符或矛盾
    ，即應認其全部為不可採信。查告訴人就上開情節之指訴雖
    有不一致，但就被告甲○○、戊○○等人確有共同毆打伊成
    傷，且有妨害其行動自由，及強盜行為之重要之點，前後指
    訴則均一致，自難以告訴人上開就除被告二人外，究有否他
    人參與出手毆打所為之指訴不一致，即率認告訴人其餘之指
    訴全然無可採信之處。惟就除被告二人外，究有否其他人出
    手毆打告訴人一節，參酌証人丙○○於警詢時証述「當時僅
    被告二人毆打告訴人」等情（見原審卷第三一頁至第三三頁
    ），証人己○○警、偵訊時亦証述「僅被告二人出手毆打告
    訴人」等語（見編號五警卷第二頁、營偵字第二四九號卷第
    二一頁）等情，則告訴人上開指証尚有他人共同毆打伊等情
    ，即無所據，應認當時僅被告二人共同毆打告訴人成傷。
  (四)被告甲○○、戊○○雖否認有妨害告訴人之自由，且辯稱「
    彼等並無看管告訴人，告訴人係自願上車」云云。但查：
  １被告甲○○、戊○○等人確有上揭妨害告訴人之行動自由等
    情，已據告訴人指訴在卷，已如上述。且証人丙○○於警詢
    時亦証述「甲○○叫我跟隨他才有錢收。我是知道庚○○被
    押上車」、「甲○○於押庚○○外出時，於途中有被警察開
    罰單，我當時在他後面」、「我在甲○○被開罰單，就跟戊○○回戊○○的家，後來有一起再到眾達」、「我是於九十
    四年二月四日十二時三十分至十三時這個時間內要去眾達企
    業社收工程款，看到甲○○及戊○○打庚○○，他們是用手
    及球棒毆打庚○○，後來就押庚○○出去，然後回到店內，
    然後乙○○就帶四個人將庚○○帶出去」、「我是於九十四
    年二月四日下午十二時三十分至十三時，我進到達眾達公司
    內，看到己○○、甲○○和戊○○、『龍仔』、『合仔』、
    『阿德』在眾達機車企業社內，當時甲○○及戊○○以球棒
    及徒手毆打庚○○，打完後甲○○及戊○○將庚○○帶到眾
    達企業社內最後一間房間內，甲○○跟庚○○說身上有多少
    錢要還他，庚○○就把錢拿出來給甲○○，在那房間內甲○○跟庚○○說要把乙○○找來，再來就是帶庚○○出去又回
    到眾達，回到眾達一段時間後，乙○○就帶四個人把庚○○
    帶走」等語（見原審卷第三十頁起至第三十二頁）。
  ２而被告甲○○、戊○○就告訴人至眾達機車行後，彼等即因
    賭博之事而出手毆打告訴人，後並由被告甲○○駕駛告訴人
    所有上開自用小客車搭載告訴人、被告戊○○及綽號「合仔
    」之人等事實並不爭執；且証人即被告戊○○於本院審理時
    並証述「當時是由庚○○坐在後座中間，並由其與綽號合仔
    之人分坐兩旁」等語（見本院卷第一四八頁）。則若果真告
    訴人係自願上車，而被告甲○○所駕駛之該自用小客車又為
    告訴人所有，何以改由被告甲○○駕駛？又縱如証人即被告
    戊○○所証「因我們打他，他手會痛，無法開車」等語（見
    本院卷第一四八頁），惟該車前面駕駛座旁之座位並無人坐
    ，衡情何以未讓告訴人坐在該駕駛座旁之座位，反由告訴人
    坐在該車後座中間，再由被告戊○○及綽號合仔之人分坐兩
    旁，就近看管告訴人之理？況被告戊○○於偵查中亦供認「
    我將庚○○夾在中間是怕他跑悼」等語（見營偵字第二四九
    號卷第二五頁），而被告甲○○於警詢時亦供稱：「（為何
    庚○○會被帶入後方辦公室？）因為我原本於後方辦公室毆
    打他，所以他行動就於後方辦公室之範圍」、「（為何他只
    能在後方辦公室活動？）【當事人拒絕回答】」等情（見警
    卷二十頁）。益徵告訴人上開指証遭被告甲○○、戊○○等
    人看管、強押上車而妨害自由等情，並非無據。被告戊○○
    、甲○○所辯「並無看管告訴人，告訴人係自願上車，並無
    妨害自由」云云，並無可採。
  (五)復查，被告甲○○、戊○○雖否認有向告訴人脅迫稱「如不
    拿出六十萬元出來，要拖到山上活埋等情，並辯稱「彼等係
    帶同告訴人前去找乙○○處理詐賭款項事宜」云云。然查：
  １告訴人為被告甲○○、戊○○等人以詐賭為由，由被告甲○○與同案被告己○○向告訴人脅迫稱「如不拿出六十萬元出
    來，要拖到山上活埋」等語，告訴人為籌措該筆六十萬元，
    而與証人乙○○聯絡等情，又據告訴人於偵查及原審審理時
    証述在卷，已如上述；且証人乙○○迭於警詢時供証「庚○○打電話給我叫我拿六十萬元去帶他出來而已」、「庚○○
    是在九十四年二月四日下午大約十四時陸續打一、二十通電
    話給我，因為我在睡覺都把手機開震動，等我起床看到未接
    來電我就打電話給他，庚○○說他被押在眾達汽機車租賃公
    司，手臂被人打斷了，要我拿六十萬元過去放他出來」等語
    （見編號五警卷第四三頁至第四四頁），於偵查中亦相繼証
    述：「當天中午庚○○一直打我行動電話給我，因為我在睡
    覺一直沒有接，我接通後他說他在眾達機車行，被甲○○他
    們押住，手被打斷，叫我拿六十萬元去贖回，否則他們不放
    他回去，我有打庚○○的手機叫他們聽，我要求他們將庚○○送醫院，結果他們沒有送醫，後來我帶三、四人去他們機
    車行去將庚○○帶回來，我就直接帶庚○○去奇美醫院柳營
    分院，．．．」（見營偵字第二四九號卷第七九頁）、「當
    初庚○○要我籌六十萬元，他沒有說要拿給誰，他說他被押
    在眾達公司，要我籌六十萬元交給他轉交給對方」等語（見
    營偵字第二七九號卷第九十頁）。
  ２證人乙○○另案通緝前係居住在台南縣新營市○○街四十六
    號六樓之一，有其個人基本資料查詢結果附卷足憑（見本院
    卷第八十三頁），被告甲○○、戊○○亦均分別住在台南縣
    六甲鄉及官田鄉，若果真係為帶同告訴人前去找証人乙○○
    ，衡情豈有搭載告訴人前往台南縣東山鄉山區之理？且告訴
    人前既已遭被告甲○○等人毆打，致受有前揭骨折等嚴重傷
    勢，且又多次以電話欲聯絡求助證人乙○○，為告訴人及証
    人乙○○供証在卷，已如上述，則告訴人於被告甲○○等人
    欲搭載其前往證人乙○○住處時，又豈會不欲前往証人乙○○上開住處以尋求協助，反而指示被告甲○○等人將車開往
    台南縣東山鄉山區，自陷於更不利之情況之理？
  ３再參以被告甲○○、戊○○與告訴人係相識多年之朋友關係
    ，且在「眾達機車行」亦為警扣得空白本票多張；而稽之証
    人即被告戊○○於本院審理時証述「甲○○大約輸了庚○○
    八、九萬元」等語（見本院卷第一四六頁），則以該八、九
    萬之數額，即可令使告訴人簽發本票或其他物諸如告訴人所
    有之上開自小客車等以為擔保，衡情何須毆打告訴人致受有
    上開嚴重之傷害，並限制告訴人之自由，且將之押往台南縣
    東山鄉山區？顯見被告甲○○等人確有向告訴人脅迫稱：「
    如不拿六十萬元出來，要拖到山上活埋」等語，並為迫使告
    訴人就範，始駕車搭載告訴人前往台南縣東山鄉山區甚明，
    被告甲○○、戊○○所辯「彼等並未以上開言詞脅迫告訴人
    ，且彼等係帶同告訴人前去找乙○○處理詐賭款項事宜」云
    云，並無足取。
  (六)又查，被告甲○○、戊○○雖一再辯稱「告訴人有詐賭」之
    情，但為告訴人所否認，且查告訴人、證人乙○○雖於九十
    四年二月二日及三日，在上址「眾達機車行」內與被告甲○○、証人己○○賭玩，但均查無告訴人確有詐賭之情，且被
    告戊○○雖稱「告訴人詐賭係在撲克牌上做記號」云云（見
    編號五警卷第二十七頁），但亦無該【做記號】之撲克牌可
    供本院查証，從而被告二人辯稱「告訴人有詐賭」云云，尚
    屬無據而難信採。
  (七)再查，被告甲○○另又辯稱「告訴人係在返回眾達機車行後
    才自願交付一萬三千元給伊，供詐賭還款之用，伊並未強取
    該筆款項」云云；被告戊○○則辯稱「告訴人至該機車行迄
    至搭乘被告甲○○駕駛之上開車輛外出止，告訴人並未交付
    該一萬三千元給甲○○，伊不知告訴人何時交付該筆一萬三
    千元，又伊與告訴人及合仔共乘被告甲○○所駕駛之該輛自
    用小客車，途中因超速為警攔停後，伊即改搭許世朋車離開
    ，故告訴人將身上之一萬三千三百元交給甲○○一事，伊並
    不知情，亦未在場」云云。但查：
  １告訴人為被告甲○○等人毆打後，因受被告甲○○以上開言
    詞脅迫，且又為被告甲○○等人控制其行動自由，始在眾達
    機車行交付其身上之現款一萬三千三百元與被告甲○○，且
    係在被告甲○○等人將之押上車之前，即已交付，並非返回
    該機車行後始交付；又在車上，被告戊○○與綽號阿合之人
    在後座分坐兩側，告訴人則坐在該車後座之中間，途中被告
    戊○○並無下車離開，是回到眾達機車行後，被告戊○○才
    下車離開等情，又據告訴人於原審審理時証述在卷（見原審
    卷第一八九頁起至第一九一頁、第一九三頁、第一九五頁至
    第一九六頁）。且証人丙○○於警詢時亦證述：「九十四年
    二月四日在眾達機車企業社有發生打架，是甲○○與戊○○
    打庚○○」、「庚○○被甲○○、戊○○和『合仔』押上一
    部車，我是開紅色三菱的轎車跟隨在後。當時我車上載『龍
    仔』」、「甲○○叫我跟隨他才有錢收。我是知道庚○○被
    押上車」、「甲○○於押庚○○外出時，於途中有被警察開
    罰單，我當時在他後面」、「我是於九十四年二月四日十二
    時三十分至十三時這個時間內要去眾達企業社收工程款，看
    到甲○○及戊○○打庚○○，他們是用手及球棒毆打庚○○
    ，後來就押庚○○出去，然後回到店內，然後乙○○就帶四
    個人將庚○○帶出去」、「我是於九十四年二月四日下午十
    二時三十分至十三時，我進到達眾達公司內，看到己○○、
    甲○○和戊○○、『龍仔』、『合仔』、『阿德』在眾達機
    車企業社內，當時甲○○及戊○○以球棒及徒手毆打庚○○
    ，打完後甲○○及戊○○將庚○○帶到眾達企業社內最後一
    間房間內，甲○○跟庚○○說身上有多少錢要還他，庚○○
    就把錢拿出來給甲○○，在那房間內甲○○跟庚○○說要把
    乙○○找來，再來就是帶庚○○出去又回到眾達，回到眾達
    一段時間後，乙○○就帶四個人把庚○○帶走」、「我認為
    庚○○是心生恐懼才將錢交給甲○○」等語（見原審卷第二
    九頁至三二頁）。即被告甲○○於偵查中亦供証「其打完告
    訴人後，告訴人才交付該筆現金，之後其再開告訴人的車載
    告訴人出去」之情（見營偵字第二四九號卷第二十二頁至第
    二十三頁），則被告甲○○上開所辯「告訴人係在返回眾達
    機車行後始交付一萬三千元給伊」云云，即無可採。告訴人
    係遭被告甲○○等人毆打並限制其行動自由，且又以上開言
    詞脅迫後，告訴人始交付一萬三千三百元與被告甲○○，而
    非係在返回眾達機車行始交付該筆現金，可堪認定。再者，
    告訴人既無詐賭之情事，且告訴人交付該筆現金，又係在遭
    被告二人毆打成傷、限制其行動自由施以強暴手段，及被告
    甲○○以上開言詞脅迫之後，告訴人始交付現金，足認告訴
    人交付該筆現金顯非自願，而應係遭被告甲○○等人毆打、
    限制行動自由及以上開脅迫，至使不能抗拒，始交付一萬三
    千三百元予被告甲○○甚明，則被告甲○○顯有強盜告訴人
    財物之事實，被告甲○○所辯「告訴人係自願交付該筆現金
    供詐賭還款之用」云云，亦無可採。
  ２又查，証人庚○○雖証述「其交付該筆現金時，被告戊○○
    不在場，而係在該機車行另一個辦公室內」等語（見原審卷
    第一九０頁）。然被告戊○○既與被告甲○○以告訴人詐賭
    為由，而在眾達機車行內共同毆打告訴人，並限制告訴人之
    行動自由，並由被告甲○○以上開言詞脅迫告訴人後，為迫
    使告訴人就範，始由被告甲○○駕車與被告戊○○、綽號「
    合仔」之人共同將告訴人押往台南縣東山鄉山區，均如上述
    ，顯見被告戊○○就被告甲○○傷害告訴人、妨害告訴人行
    動自由及強盜告訴人上開現金等情，與被告甲○○顯有犯意
    之聯絡，及行為之分擔，足堪認定。準此，縱令告訴人交付
    該筆現金時，被告甲○○係在該機車行另一個辦公室，亦難
    以此即為被告戊○○有利之認定。此外，依告訴人上開指証
    ，被告戊○○並未中途離開，而係在返回眾達機車行後始離
    開，已如上述，另証人丙○○則証述「中途被告甲○○因超
    速為警攔停後，伊即搭載被告戊○○離去」等情，証人丙○○此部分之証詞雖與告訴人上開指証不符，但被告戊○○與
    甲○○既在眾達機車行毆打告訴人成傷，告訴人並因受彼等
    之強暴、脅迫而交付該筆現金在先，則縱令被告戊○○於中
    途曾離開一節為真實，但被告戊○○事後又返回該機車行，
    亦據被告戊○○供明在卷（見本院卷第一四五頁），亦難以
    被告戊○○曾中途離開，已據為被告戊○○無罪之認定。
  (八)被告甲○○辯護人雖又辯稱「被告甲○○中途既因超速經警
    攔停，若果真告訴人為被告等人強押在車上，何以未向警求
    救」云云。惟查：被告甲○○所駕駛之上開車輛途經台南縣
    一七四線西向二六點八公里處時，因超速遭警攔停舉發開立
    罰單一節，業據証人即當日執勤之員警黃臨昌、黃育萍於本
    院審理時結証在卷（見本院卷第一三三頁、第一三七頁），
    並有該舉發通知書附卷足憑（見營偵字第二七九號卷第六三
    、第六十四頁）。惟被告甲○○車經警攔停後，員警僅就超
    速之事告發，員警並未注意該車內之情形，亦未特別注意車
    內的人有無特別不一樣之情形，又因無特別狀況，故未問當
    事人車主即告訴人是否在現場，且如果駕駛人和車主不同人
    ，不會要求車主出面等情，又據証人黃臨昌、黃育萍証述明
    確（見本院卷第一三三頁至第一三六頁、第一三八頁）；再
    參酌員警因違規攔停車輛告發至放行，正常係三至五分鐘，
    又為証人黃臨昌証述在卷，顯見員警攔停車輛告發之時間甚
    短，而員警將被告甲○○車攔停，既係因車輛超速違規問題
    ，僅係一般交通違規之事，而非為搜尋罪犯，或該車有何犯
    罪之跡証須將之攔停，衡情員警自無「特別注意被告甲○○
    所駕駛之上開車輛內之狀況，或就該車內究有何人，其身份
    等加以盤查注意；而告訴人既為被告甲○○等人強押在車上
    ，並由被告戊○○及綽號合仔之人分坐兩側看管，又在被強
    押上開之前，已遭被告甲○○等人毆打成傷，並脅迫及限制
    其行動自由在前，已有恐懼之心，或係因此不敢向員警求救
    ，自難以告訴人未向員警求救，即據以認定告訴人並未為被
    告等人妨害其行動自由，被告甲○○辯護人上開所辯，亦無
    可採。
  (九)末查，被害人於事發當時，係經同案被告己○○電話聯烙，
    以償還借款為由，而將被害人約往上開「眾達機車行」，而
    被害人依約至上址，即遭被告甲○○、戊○○以詐賭為由，
    而共同出手毆打被害人成傷，復由被告甲○○、己○○以上
    開言詞脅迫被害人，均如上述。且被害人在上址遭被告甲○○、戊○○毆打時，同案被告己○○又在場觀看被害人被打
    ，並於被告甲○○等人將被害人帶往該機車行隔壁時，同案
    被告己○○非但未阻止，又在場親見此事，又據被告戊○○
    、甲○○等人於本院審理時供述在卷（見203頁起至第204頁
    、第207頁）；再佐以被告甲○○供稱「賭博之人有伊、乙○○、庚○○，有時己○○會替我」、「（己○○有無輸錢
    ）沒有，因為他是替我的部分，所以輸贏算我」等語（見本
    院卷第205頁），則被告甲○○、戊○○與同案被告己○○
    就被害人遭強盜、妨害自由，彼此間顯有犯意之聯絡及行為
    之分擔，亦可認定。
  (十)綜上，被告二人確有上揭傷害、妨害自由及強盜等事實，被
    告二人上開所辯，均係事後卸責之詞，均無可採。至於被告
    甲○○辯護人雖請求函查眾達機車行會計即綽號小敏使用之
    行動電話00000000 00是何人所有，並依此傳喚綽號小敏，
    以資証明傷害告訴人之經過，及告訴人是在何時交付現金一
    萬三千三百元等情。惟本院參酌告訴人及証人丙○○、乙○○之上開証詞，及被告甲○○偵查中之供証，足認告訴人係
    在眾達機車行，遭被告甲○○、戊○○等人毆打並限制其行
    動自由，且又由被告甲○○以上開言詞脅迫後，告訴人始交
    付一萬三千三百元與被告甲○○，並非在外出返回眾達機車
    行後始交付，且本件並無告訴人詐賭之証據，均如上述，事
    實已臻明確，本院認無再依被告甲○○辯護人之請求，而為
    上開之調查。另証人丙○○、乙○○、己○○等人或經另案
    通緝中，或行方不明，本院已無法再依址傳喚詰問之可能。
    本件事証明確，被告二人犯行均堪以認定。
三、查被告行為後刑法第二十八條、第四十七條、第五十五條等
    條文已分別於九十四年二月二日修正，其中：(一)第二十八條
    由原先之「二人以上共同實施犯罪之行為者，皆為正犯」，
    修正為「二人以上共同實行犯罪之行為者，皆為正犯」；(二)
    第四十七條由原先之「受有期徒刑之執行完畢，或受無期徒
    刑或有期徒刑一部之執行而赦免後，五年以內再犯有期徒刑
    以上之罪者，為累犯，加重本刑至二分之一」，修正為「受
    徒刑之執行完畢，或一部之執行而赦免後，五年以內故意再
    犯有期徒刑以上之罪者，為累犯，加重本刑至二分之一。」
    、「第九十八條第二項關於因強制工作而免其刑之執行者，
    於受強制工作處分之執行完畢或一部之執行而免除後，五年
    以內故意再犯有期徒刑以上之罪者，以累犯論」；(三)第五十
    五條由原先之「一行為而觸犯數罪名，或犯一罪而其方法或
    結果之行為犯他罪名者，從一重處斷」之規定，修正為「一
    行為而觸犯數罪名者，從一重處斷。但不得科以較輕罪名所
    定最輕本刑以下之刑」，修正後該條已刪除有關牽連犯之規
    定；並均自九十五年七月一日起施行。依上開規定，第二十
    八條之正犯，亦僅將「二人以上共同【實施】犯罪之行為者
    」，修正為「二人以上共同【實行】犯罪之行為」；而若被
    告所犯之數罪有牽連犯關係，依九十五年七月一日新法施行
    前之刑法第五十五條僅從一罪處斷即可，如依九十五年七月
    一日新法施行後刑法之規定，則因牽連犯之規定業已刪除，
    其所犯各罪，均應分論併罰；另關於累犯之規定，依該條修
    正後之規定，係將再犯之罪限於「故意犯」時，始認成立累
    犯，而依該條規定加重其刑，被告再犯本件之罪既屬故意犯
    ，修正後之刑法第47條並未有利於被告。則綜合上情，比較
    新舊法結果，自以修正前刑法第二十八條、第四十七條、第
    五十五條之規定有利於被告，依九十五年七月一日新施行之
    刑法第二條第一項前段之規定，自應適用行為時法即九十五
    年七月一日施行前之刑法第二十八條、第四十七條、第五十
    五條之規定。又本件既應分別適用九十五年七月一日施行前
    刑法之規定，基於新舊法不得割裂適用之原則，本件亦有罰
    金罰鍰提高標準條例第一條規定之適用，而無新增訂刑法施
    行法第一之一條之規定之適用，合先敘明。
四、查被告甲○○、戊○○與同案被告己○○基於共同犯意之聯
    絡，而共同強盜被害人財物，並妨害被害人之行動自由，核
    被告甲○○、戊○○所為，係犯刑法第三百三十條第一項之
    結夥三人以上加重強盜罪及第三百零二條第一項之剝奪他人
    行動自由罪。公訴意旨認被告甲○○、戊○○二人就強盜部
    分，係犯刑法第三百二十八條第一項之普通強盜罪，起訴法
    條尚有未當，應予變更。又被告甲○○、戊○○及同案被告
    己○○三人間，就上揭犯行，彼此間有犯意聯絡及行為分擔
    ，均為共同正犯。綽號「合仔」之成年男子與被告甲○○、
    戊○○、己○○間，就上揭剝奪他人行動自由犯行，有犯意
    聯絡及行為分擔，亦為共同正犯。被告二人所犯加重強盜與
    剝奪他人行動自由罪，二罪間有方法結果之牽連犯關係，應
    從一重依加重強盜罪處斷。至告訴人所受之傷害，係被告等
    為強盜犯行而施以強暴行為時所致，已如上述，尚難認係被
    告等基於傷害故意而另施以傷害行為所造成，自屬強暴行為
    當然發生之結果，不另成立傷害罪；是公訴意旨認被告二人
    上開行為另犯刑法第二百七十七條第一項之傷害罪，並與上
    開強盜犯行有方法結果之牽連犯關係，尚有未洽，附此說明
    。又被告戊○○前因妨害自由案件，經原審以九十年度易字
    第一四五一號判處應執行有期徒刑五月確定，於九十年十一
    月二十六日易科罰金執行完畢，有台灣高等法院被告前案紀
    錄表可按，其於有期徒刑執行完畢後五年以內再犯有期徒刑
    以上之罪，為累犯，應依法加重其刑。
五、原審以被告二人罪証明確，因予論罪科刑，固非無見。但查
    ：(一)原審依告訴人之指訴而認被告二人犯有上開罪行，但依
    告訴人之指訴，本件除被告二人外，尚有他人參與出手傷害
    告訴人之情，惟原判決雖認僅被告二人出手毆打告訴人，但
    就此部分未於判決理由內認定，已有未當；且原判決既認被
    告甲○○、戊○○係與同案被告己○○共犯上開犯行，但僅
    論以普通強盜罪，亦有未當。(二)被告二人行為後，刑法已修
    正施行，原審未及比較新舊法，核與法律規定不符。(三)原審
    既認被告二人係以傷害之強暴方法，及向告訴人脅迫稱：「
    如不拿六十萬元出來，要拖到山上活埋」等語，而使告訴人
    交付上開現金，顯見被告二人係以強暴、脅迫至使告訴人不
    能抗拒，而使告訴人交付財物，但原判決主文則諭知被告二
    人「共同意圖為自己不法之所有，以強暴至使不能抗拒，而
    取他人之物」，亦與法有違。被告二人上訴否認犯罪，並以
    上開情詞指摘原判決不當，雖無理由，但原判決既有上開可
    議之處，即屬無可維持，應由本院予以撤銷改判。爰審酌被
    告甲○○、戊○○等之品行，正值壯年，不思以正當途徑賺
    取金錢，竟以強暴之手段，欲取得不法之利益，影響告訴人
    身心受創甚鉅，並嚴重影響社會治安，惡性非輕，犯罪之手
    段、造成告訴人所受傷勢，被告二人犯罪行為之輕重，及犯
    後均否認犯罪之態度等一切情狀，分別量處如主文第二項所
    示之刑，以資懲儆。至於被告二人持以毆打告訴人之棍棒，
    既未扣案，且無証據足証係被告二人所有，或共犯己○○所
    有之物，爰不另為沒收之諭知。
丙、併辦部分（九十五年度偵字第九二○三號）：
一、併辦意旨略以：被告甲○○與姓名年籍不詳綽號「阿川」之
    成年男子，基於意圖牟取不法利益之犯意聯絡，於九十三年
    十一月間某日，趁卓淑芳需求現款週轉而陷於急迫之際，在
    台南縣下營鄉某處，與卓淑芳約定借款十七萬元，每一萬元
    為單位，每十天為一期，每期利息一千五百元，利息併計算
    至還清本金為止，並於預扣一期利息二萬五千五百元後，實
    際交付十四萬四千五百元予卓淑芳，而取得與原本顯不相當
    之重利，卓淑芳則簽發票面金額為三十四萬元之本票乙紙交
    予甲○○及「阿川」以為擔保，並自九十三年十一月間起，
    在台南縣下營鄉不固定地點，按期支付利息予甲○○及「阿
    川」，包含預扣之利息共計支出利息十萬二千元。嗣卓淑芳
    因無力繼續繳納而延遲付款，甲○○竟與戊○○及同借款與
    卓淑芳而收取重利之陳沛瑄（另為移送併辦）共同基於剝奪
    他人行動自由之犯意聯絡，於九十四年七月二十二日下午三
    時許，由戊○○駕駛車牌號碼八Ｒ─三○七三號自小客車搭
    載甲○○途經台南縣新營市某不詳地點，因見卓淑芳與真實
    姓名年籍不詳綽號「白目」之男子共乘乙部車牌號碼不詳之
    自小客車，乃由甲○○駕駛該自小客車強押卓淑芳隨同戊○○駕駛之上開自小客車共同前往陳沛瑄所經營位於台南縣新
    營市○○路○段九十七號之機車零件買賣店內，並限制卓淑
    芳不得離開，而剝奪其行動自由，甲○○、戊○○、陳沛瑄
    等人則另共同基於恐嚇危害安全之犯意聯絡，於同日下午三
    時許，在陳沛瑄上址店內，由甲○○拉扯卓淑芳之頭髮，並
    恫嚇稱：若不償還渠等借款，則要其死得很難看等語，致卓
    淑芳心生畏懼而危害於安全，卓淑芳乃於同日下午五時許，
    以電話告知其姐卓明珠協助籌款而暗示卓明珠報警處理，並
    與卓明珠假意相約在台北市○○區○○街一段五十一號「萬
    美郵局」前取款，陳沛瑄、甲○○、戊○○復承接上開剝奪
    他人行動自由之共同犯意聯絡，由戊○○駕駛上開自小客車
    搭載陳沛瑄、甲○○強押卓淑芳前往上開約定地點，並限制
    卓淑芳不得離開而剝奪卓淑芳枝行動自由，嗣為警於同日晚
    上十一時五十分許，在台北市○○區○○街一段五十一號「
    萬美郵局」前當場查獲，卓淑芳始恢復行動自由。因認被告
    甲○○涉有刑法第三百四十四條重利罪、第三百零二條剝奪
    他人行動自由罪、第三百零五條恐嚇危害安全罪嫌；被告戊○○涉犯刑法第三百零二條剝奪他人行動自由罪、第三百零
    五條恐嚇危害安全罪嫌。並被告甲○○、戊○○所涉妨害自
    由等罪嫌與本件經起訴部分有連續犯之裁判上一罪關係，移
    請併案審理。
二、按連續犯之所謂出於概括犯意，必須其多次犯罪行為自始均
    在一個預定犯罪計劃以內，出於主觀上始終同一犯意之進行
    ，若中途另有新犯意發生，縱所犯為同一罪名，究非連續其
    初發的意思，即不能成立連續犯。最高法院七十年度台上字
    第六二九六號著有判例可資參照。
三、經查，併案部分係因被告甲○○於九十三年十一月間，以重
    利方式借貸款項予被害人卓淑芳，事後因被害人卓淑芳未按
    期繳付，始於九十四年七月二十二日下午三時許，與被告戊○○強押被害人卓淑芳。而上開起訴部分，係於九十四年二
    月四日十二時三十分許，被告甲○○及戊○○共同基於強盜
    之犯意聯絡，以被害人庚○○詐賭為藉口，毆打並剝奪被害
    人庚○○之行動自由。依前述犯罪情節觀之，並起訴部分係
    起因於強盜，而併案部分係起因於重利，始為妨害自由犯行
    ，且上開兩件犯罪時間相隔有五個月之久；足見被告等二次
    妨害自由犯行，並非自始均在一個預定犯罪計劃以內，亦即
    非出於主觀上始終同一犯意進行，而係中途另有新犯意發生
    。從而，縱認被告甲○○、戊○○確有併案所指之妨害自由
    等犯行，究非連續其初發之犯意，即不能成立連續犯，是此
    部分自無由認定與上開起訴部分有連續犯之裁判上一罪關係
    。
  (四)綜上，併辦部分與前揭論罪科刑部分即無所謂有連續犯之裁
    判上一罪關係，本院自無從併予審理，又併辦部分既未經起
    訴，本院亦不得加以裁判，爰退回由台灣台南地方法院檢察
    署檢察官繼續偵辦，附此敘明。
據上論結，應依刑事訴訟法第369條第1項前段、第364條、第299
條第1項前段、第300條，95年7月1日施行之刑法第2條第1項前段
、95年7月1日施行前刑法第28條、第302條第1項、第330條第1項
、第47條、第55條，罰金罰鍰提高標準條例第1條前段，判決如
主文。
本案經檢察官張太龍到庭執行職務。
中    華    民    國    95    年    10    月    25    日
                  刑事第四庭    審判長法  官  吳志誠
                                      法  官  羅心芳
                                      法  官  陳珍如
以上正本證明與原本無異。
如不服本判決，應於收受本判決後十日內向本院提出上訴書狀。
其未敘述上訴理由者並得於提起上訴後十日內向本院補提理由書
狀（均須按他造當事人之人數附繕本）「切勿逕送上級法院」。
                                      書記官  岑  玢
中    華    民    國    95    年    10    月    25    日
附錄：本判決論罪科刑條文
刑法第302條第1項：
私行拘禁或以其他非法方法，剝奪人之行動自由者，處五年以下
有期徒刑、拘役或三百元以下罰金。
中華民國刑法第330條
（加重強盜罪）
犯強盜罪而有第321條第1項各款情形之一者，處7年以上有期徒
刑。
前項之未遂犯罰之。


司法院資訊處製作；財團法人民間司法改革基金會備份。
